臺灣雲林地方法院民事裁定
111年度家親聲字第25號
聲  請  人  吳○晉  

            吳○祐  
上二人共同
非訟代理人  鄭弘明律師
相  對  人  吳○發  


特別代理人  林宜慶律師
上列當事人間請求減輕或免除扶養義務事件，本院裁定如下：
    主  文
聲請人甲○○對相對人丙○○之扶養義務減輕為每月給付相對人扶養
費新臺幣伍仟元。
聲請人乙○○對相對人丙○○之扶養義務減輕為每月給付相對人扶養
費新臺幣參仟元。
聲請程序費用由相對人負擔。
林宜慶律師擔任相對人特別代理人所需之酬金費用，核定為新臺
幣壹萬伍仟元，並由聲請人負擔。
    理  由
甲、程序方面：
一、家事非訟事件，除法律別有規定外，準用非訟事件法之規定
    ，家事事件法第97條定有明文。民事訴訟法有關當事人能力
    、訴訟能力及共同訴訟之規定，於非訟事件關係人準用之，
    非訟事件法第11條亦有規定。又對於無訴訟能力人為訴訟行
    為，因其無法定代理人或其法定代理人不能行使代理權，恐
    致久延而受損害者，得聲請受訴法院之審判長，選任特別代
    理人，民事訴訟法第51條第1 項定有明文。本件相對人丙○○
    現無法為一切程序行為，為無程序能力人，且未受監護宣告
    ，尚無監護人，卻有為本件非訟行為之必要，業經本院於民
    國（下同）111 年5 月20日、111 年6 月17日裁定選任林宜
    慶律師為其本件請求減輕或免除扶養義務事件之特別代理人
    在案，先行說明。
二、再者，數家事訴訟事件，或家事訴訟事件及家事非訟事件請
    求之基礎事實相牽連者，得向其中一家事訴訟事件有管轄權
    之少年及家事法院合併請求，不受民事訴訟法第53條及第24
    8 條規定之限制。前項情形，得於第一審或第二審言詞辯論
    終結前，為請求之變更、追加或為反請求；法院就前條第1 
    項至第3 項所定得合併請求、變更、追加或反請求之數宗事
    件，應合併審理、合併裁判，家事事件法第41條第1 項、第
    2 項、第42條第1 項前段分別定有明文。又家事非訟事件之
    合併、變更、追加或反聲請，準用第41條、第42條第1 項之
    規定，同法第79條並有規定。本件聲請人甲○○、乙○○2人原
    僅聲請免除其等對於相對人之扶養義務，嗣於111 年5月17
    日具狀變更為聲請減輕或免除其等對於相對人之扶養義務，
    符合上述法律規定，應予准許。
乙、實體方面：
一、本件聲請意旨如下：
　㈠相對人丙○○為聲請人甲○○、乙○○2 人之父，於77年11月21日
    與第三人即聲請人之母丁○○結婚，婚後長期酗酒不事生產，
    對於聲請人2 人及丁○○均不聞不問，全家生計及子女照顧均
    賴丁○○一人承擔，又相對人於酒後更會無故毆打丁○○，因此
    ，丁○○乃向臺灣彰化地方法院（下稱彰化地院）訴請與相對
    人離婚，並經彰化地院於101 年1 月12日以100 年度婚字第
    251 號民事判決判准丁○○與相對人離婚，並酌定當時尚未成
    年之聲請人乙○○權利義務之行使或負擔由丁○○任之。聲請人
    2 人從小對於相對人之印象就是相對人時常喝酒，喝完酒回
    家就是發酒瘋，毆打母親丁○○，且常酒後發生車禍受有傷害
    ，並自聲請人乙○○就讀國中二年級、三年級時起，即未再與
    聲請人2 人同住，聲請人2 人記憶中家裡平日生活花費都是
    由母親丁○○在外借款支付，相對人對於聲請人2 人並未盡到
    為人父親應盡之扶養義務，而聲請人2 人與相對人早已多年
    沒有來往，互無音訊。然日前竟接獲第三人雲林縣政府函文
    告知需要聲請人2 人出面處理相對人後續照顧問題，相對人
    在聲請人2 人年幼需人照顧時，既未盡到照顧之責，如今卻
    反要聲請人2 人照顧其年老生活，實有違公平原則。
　㈡丁○○於85年間，以買賣為原因取得彰化縣○○鄉○○段00○號建物
    即門牌號碼為彰化縣○○鄉○路巷00○弄00號房屋，之後於99年
    8 月26日將前述房屋以買賣為登記原因辦理所有權移轉登記
    予聲請人甲○○，又前述房屋於90年1 月16日有向國泰人壽保
    險股份有限公司設定最高限額抵押權新臺幣（下同）2,280,
    000 元，因此，前述房屋應係丁○○自己在家人的幫助下所購
    得，與相對人無關，相對人雖然在前述離婚事件中曾表示聲
    請人現在住的房屋是伊賺錢買來的等語，但相對人就此不管
    在前述離婚事件或於本件中均未舉證以實其說，況相對人亦
    未在前述離婚事件中提出夫妻剩餘財產分配之請求，因此，
    前述房屋應係丁○○在家人幫忙下，再加上自己以薪資清償貸
    款而取得。
　㈢丁○○確實曾代相對人出售相對人所有坐落於雲林縣○○鄉○○段0
    000地號土地，因相對人於97年4 月8 日發生重大車禍事故
    後，需要支付醫療費用，當時遂在相對人之父親吳忠、大哥
    吳薯田居中牽線下，出售前述土地，且該買賣情事亦為相對
    人所知情，又前述土地出售價額金為1,000,000元，因相對
    人於前述車禍事件受有頭部外傷合併頭皮撕裂傷及外傷性蜘
    蛛網膜下、硬腦膜下出血、雙側慢性硬腦膜下出血、水腦症
    、左手第二掌股開放性骨折及小指壓碎性損傷等等傷害，傷
    勢相當嚴重，則相對人出售前述土地所得價金，用以支付醫
    療費，仍嫌不足，根本不可能用在扶養聲請人之用途上。
　㈣綜上，相對人對於聲請人2 人既有前述顯然無正當理由未盡
    扶養義務，且情節重大之情狀，如強令聲請人甲○○、乙○○負
    擔相對人之扶養義務，顯失公平。為此，依據民法第1118條
    之1 第1 項、第2 項之規定，請求准予減輕或免除聲請人甲○○、乙○○對相對人之扶養義務等語。　
二、相對人特別代理人則以：
　㈠依據上述彰化地院民事判決，相對人係自97年間發生車禍造
    成腦部受損，才造成相對人無工作能力，當時聲請人甲○○為
    18歲，聲請人乙○○為15歲，惟事故發生前相對人均有負擔扶
    養聲請人2 人之責，且丁○○變賣相對人之前述土地，以及丁○○與聲請人2 人所居住的房屋也是由相對人賺錢所購得，而
    上述彰化地院民事判決中也表示相對人對於聲請人乙○○尚盡
    扶養之責任，是以，聲請人2 人主張相對人於其等年幼時未
    盡扶養責任部分，與事實不符。
　㈡又依據上述彰化地院民事判決記載，相對人於100 年8 月2 
    日曾表明：他們現在住的房子是我賺錢買來的等語，而主張
    前述房屋實係相對人出資所購買。再依據前述離婚事件中之
    100 年10月19日訪視報告內容所載，丁○○與相對人離婚之原
    因完全沒有提及相對人沒有付扶養費一事，且前述訪視報告
    也記載丁○○從事襪子工廠代工服務，每月約為10,000元多收
    入，尚欠房貸1,000,000 元餘，每月償還5,000 元至6,000 
    元等語，但是前述房屋係丁○○於85年間所購得，總價3,000,
    000 元餘，以丁○○所述從事之工作，何來有資力給付前述房
    屋之頭期款及往後之貸款，況且丁○○就每月還款金額之證述
    內容亦有差距，故倘相對人自82年後就未付過任何金錢，則
    丁○○如何負擔家中支出及買屋置產。再者，相對人係自89年
    後才多次因酒駕發生車禍，直至97年間發生前述車禍事件才
    開始沒有工作，喪失經濟能力，而前述房屋是丁○○於85年間
    所購買，當時相對人仍有工作，殊難想像相對人於82年後就
    未支付家中費用，且丁○○在相對人未支付費用下，可於85年
    間買屋置產並負擔家中支出，每月還可償還貸款10,000元至
    20,000元，可見丁○○所述不實。　
　㈢此外，丁○○於97年間變賣相對人之前述土地，所得價金雖然
    係用以支付醫療費用，但是醫療費用是否高達1,000,000元
    ，並非無疑，且相對人於98年間即回到雲林縣由相對人之母
    親照顧，此也有聲請人乙○○在前述離婚事件審理中之證詞可
    以參考，所以聲請人2 人主張前述土地所得價金全部花費在
    相對人之醫療費用上部分，並未提出任何醫療單據證明，且
    相對人於98年以後即由其母親照顧，是否仍有如此高額之醫
    療費用支出，應有所疑義，故請求駁回聲請人之聲請等語。
    　
三、直系血親相互間，互負扶養之義務；受扶養權利者，以不能
    維持生活而無謀生能力者為限。前項無謀生能力之限制，於
    直系血親尊親屬，不適用之，民法第1114條第1 款、第1117
    條分別定有明文。又受扶養權利者有下列情形之一，由負扶
    養義務者負擔扶養義務顯失公平，負扶養義務者得請求法院
    減輕其扶養義務：㈠、對負扶養義務者、其配偶或直系血親
    故意為虐待、重大侮辱或其他身體、精神上之不法侵害行為
    ；㈡、對負扶養義務者無正當理由未盡扶養義務。受扶養權
    利者對負扶養義務者有前項各款行為之一，且情節重大者，
    法院得免除其扶養義務，民法第1118條之1 第1 、2 項定有
    明文。民法第1118條之1 之立法理由係民法扶養義務乃發生
    於有扶養必要及有扶養能力之一定親屬之間，父母對子女之
    扶養請求權與未成年子女對父母之扶養請求權各自獨立（最
    高法院92年度第5 次民事庭會議決議意旨參照），父母請求
    子女扶養，非以其曾扶養子女為前提。然在以個人主義、自
    己責任為原則之近代民法中，徵諸社會實例，受扶養權利者
    對於負扶養義務者本人、配偶或直系血親曾故意為虐待、重
    大侮辱或其他家庭暴力防治法第2 條第1 款所定身體、精神
    上之不法侵害行為，或對於負扶養義務者無正當理由未盡扶
    養義務之情形，例如實務上對於負扶養義務者施加毆打，或
    無正當理由惡意不予扶養者，即以身體或精神上之痛苦加諸
    於負扶養義務者而言均屬適例，此際仍由渠等負完全扶養義
    務，有違事理之衡平，爰增列第1 項，此種情形宜賦予法院
    衡酌扶養本質，兼顧受扶養權利者及負扶養義務者之權益，
    依個案彈性調整減輕扶養義務。至受扶養權利者對負扶養義
    務者有第1 項各款行為之一，且情節重大者，例如故意致扶
    養義務者於死而未遂或重傷、強制性交或猥褻、妨害幼童發
    育等，法律仍令其負扶養義務，顯強人所難，爰增列第2 項
    ，明定法院得完全免除其扶養義務。另外，依憲法第15條及
    第155 條，國家有保障人民生存權之義務，並為謀求社會福
    利，實施社會保險制度，人民之老弱殘廢，無力生活及受非
    常災害者，國家應予以適當之扶助與救濟。然國家於前述社
    會福利與保障制度尚未完備前，為保障每位國民之生存權，
    故將公的扶助義務暫轉於私人扶養，而於民法規範私人間扶
    養制度，以衡平國家社會福利財政之負擔與分配，故扶養義
    務人減輕或免除扶養義務之結果，將涉及整體國家財政與社
    會福利資源之分配，故仍具高度公益性質，是就受扶養權利
    者是否具前開減輕或免除扶養義務之事實，法院自得依職權
    調查證據，而是否足認由扶養義務人負擔扶養義務屬顯失公
    平，並據此減輕扶養義務，抑或具該條第1 項各款之情形達
    情節重大之程度而足以免除其扶養義務者，法院應衡酌扶養
    本質，兼顧受扶養權利者及負扶養義務者之權益，併考量社
    會福利資源之分配，依個案彈性調整減輕扶養義務。
四、本院調查結果：
　㈠相對人丙○○是聲請人甲○○、乙○○之父，有戶籍謄本、個人戶
    籍資料查詢結果在卷可以證明。而相對人108 年及109 年均
    無所得收入，名下有房屋1 筆之財產資料，財產總額4,025
    元；聲請人甲○○108 年有薪資所得277,200元、109 年有薪
    資所得285,600元，名下有房屋1筆、土地2筆等財產資料，
    財產總額815,002元；聲請人乙○○108 年有薪資所得358,124
    元、109 年有薪資所得319,239元，其名下並無任何資產等
    等情形，有兩造之稅務電子閘門財產所得調件明細表在卷可
    以參考。又相對人係52年4 月26日生，雖未逾法定強制退休
    年齡之65歲，但是相對人經診斷罹患癲癇、非創傷性腦出血
    、本態性（原發性高血壓）、第二型糖尿病、混合型高血脂
    症等疾病，因前述疾病造成雙側肢體乏力，目前臥床，日常
    生活需專人24小時照護，目前入住嘉義縣私立○○護理之家（
    下稱○○護理之家）等等情形，有雲林縣政府110 年11月26日
    府社障二字第1102662042號函、中國醫藥大學北港附設醫院
    111 年1 月18日院醫病字第1110000017號函檢附之相對人病
    歷資料、○○護理之家111年2月7日○○字000000000號函及檢附
    之佛教慈濟醫療財團法人大林慈濟醫院醫療診斷證明書、○○
    護理之家111年3月29日○○字000000000號函檢附之相對人中
    華民國身心障礙證明等件在卷可以佐證，顯見相對人應無繼
    續工作之能力，所以相對人在客觀上顯有不能以自己之財產
    及勞力所得維持生活之情形，則聲請人甲○○、乙○○對相對人
    負有扶養義務，可以認定。
　㈡相對人於97年4 月8 日發生車禍，受有頭部外傷合併頭皮撕
    裂傷及外傷性蜘蛛網膜下、硬腦膜下出血、雙側慢性硬腦膜
    下出血、水腦症、左手第二掌股開放性骨折及小指壓碎性損
    傷等等傷害，且於前述離婚事件中，財團法人雲林縣雲萱基
    金會（下稱雲萱基金會）社工於100 年10月19日訪視時，相
    對人表示自97年自己車禍之後至今約3 年，因為身體受傷無
    法工作等語，又相對人自101 年8 月起，直至聲請人吳佳佑
    於102 年2 月9 日成年時，仍繼續領有身心障礙生活補助等
    等情形，有彰化地院97年度交簡字第41號刑事簡易判決、上
    述民事判決、雲林縣政府111年度1月11日府社救二字第1112
    606821號函及檢附之請領社會福利補助查詢結果附卷可以佐
    證，本院也主動向彰化地院調取前述離婚等事件民事卷宗，
    經過調查核對卷內相對人之財團法人彰化基督教醫院病歷資
    料、雲萱基金會訪視調查報告等件資料，確認為事實，卷內
    亦查無相對人身體有康復好轉得以工作之證據資料，顯然相
    對人自97年4月8日依其病症本身就需他人扶養照顧，故相對
    人自97年4月8日以後因前述病症對聲請人2 人未為扶養，並
    不是「無正當理由」。
　㈢惟聲請人2 人主張相對人於97年4 月8 日以前無正當理由未
    盡扶養義務部分，已有提出戶籍謄本、上述民事判決、雲林
    縣政府110年11月26日函文、建物登記第一類謄本、彰化縣
    地籍異動索引、不動產土地買賣預約契約書等件可以證明，
    並有兩造及丁○○之個人戶籍資料查詢結果可以補充證明，又
    依據證人即相對人之前妻、聲請人2 人之母親丁○○到庭證稱
    ：我跟相對人於101 年法院判決離婚，於77年結婚後同住，
    78年間我還懷孕時相對人因為沒有錢繳房租，我就搬回娘家
    住，相對人偶爾有回我娘家，到離婚前相對人有時有回來，
    有時候在外面，直到聲請人乙○○就讀幼稚園中、大班時我才
    搬到社頭住，相對人也是有時候有回來社頭住，有喝酒就沒
    有回來，1 個月平均回來住半個月，100 年之前相對人有時
    候有回來，有時候沒有回來；住員林時，有我爸媽、妹妹、
    聲請人2 人一起同住，搬到社頭是我跟聲請人2 人同住，相
    對人則是有時有回來有時沒有回來同住；住在員林時，我去
    上班，我父母會幫我支付生活費，週日我休息時我會幫我父
    母顧店，我父母幫我顧小孩，我有跟相對人要，相對人偶爾
    會拿1 、2 仟給我，當時我有在PU廠工作，也有在鞋子工廠
    作加工，幫我爸媽顧店也會有零用錢，1 個月15,000元，做
    鞋底加工時1 個月至少有20,000元，聲請人甲○○國中時，相
    對人要帶聲請人甲○○出去做工，我說要讓聲請人甲○○去讀軍
    校，所以聲請人甲○○高中開始讀軍校，不用繳學費，還拿零
    用錢回來，聲請人乙○○讀到國中，高中時自己當建教生，大
    學自己打工，所有的學費都是自己負擔的，聲請人甲○○名下
    的房子是我買的，我父親做生意有錢，我繳完頭期款，我跟
    我父親借票，如果我沒錢繳我父親會資助我，相對人對聲請
    人2 人沒有盡扶養義務，我沒錢跟相對人要，相對人才給我
    1 、2 千元，連小孩的午餐費相對人都要我去借，社頭的房
    子當時價格3百多萬元，先給頭期款，再來全部用票，我跟
    我父親借票，20幾張票先開給建設公司，每個月再繳現金，
    用現金繳票，我沒有向銀行貸款，每個月支付票款是本金加
    利息好像2 萬多，最後轉到國泰人壽保險公司才變成1 萬多
    元，因為當時銀行利息高，我是國泰人壽的保戶，所以在國
    泰人壽申請貸款利息比較低，目前已經還完，因為聲請人2 
    人都有在上班；我向相對人要1、2 千元的情形，從聲請人
    甲○○出生我就持續跟相對人拿，期間相對人出車禍，我想說
    多少跟相對人拿，但相對人拿不出來，相對人拿1 、2 千元
    給我是聲請人甲○○出生後，拿不到1 年，大概於80年左右相
    對人就沒給我了，聲請人乙○○於82年出生後，相對人沒有給
    我任何家用，○○鄉○○巷○後弄○號是80幾年買的，我買後才搬
    到○○住，之前都住娘家，我住○○已經20幾年了，房子的相關
    買賣款項相對人沒有出到錢，都是我拿出來的，相對人於97
    年間出車禍我幫相對人賣土地，我帶相對人去，代書叫我寫
    「代」，我公公賣的，好像賣100 多萬，買方叫我們拿20萬
    元，20幾萬元給我們，是我收現金的，現金用來支付相對人
    在彰基醫藥費，我不記得醫療費大概多少錢，繳完彰基醫療
    費後不記的還剩下多少錢了，我沒有留下任何收據，相對人
    沒有留下任何錢，只有相對人的老闆給我10,000元，前述價
    金100萬元全部花在相對人身上，我把所有的單據都丟了，
    地是相對人的爸爸賣的，除了彰基，還有中藥，都是一個禮
    拜復健、拿藥，都自費，沒有健保；○○鄉○○巷的房子一開始
    是我的名字，後來才轉給甲○○，我88年間買的等語，有本院
    訊問筆錄可以佐證，佐以上述彰化地院離婚等事件卷內所附
    之龍眼林基金會訪視調查報告記載「回顧以往受照經驗，案
    主（即本件聲請人乙○○）表示案父（即本件相對人）對自己
    亦鮮少付出」等語，並考量證人丁○○於相對人有無給付子女
    扶養費及前述房屋、土地之交易過程均在場見聞或親身經歷
    ，而證言係就事件事實的發生經過具體詳細陳述，若非確有
    其事，應不可能有如此證述之可能，更何況證人丁○○之前述
    證言乃係經具結擔保其供述之真實性並在負擔偽證罪之心理
    處罰狀態所為陳述，衡情應無甘冒刑事偽證重罪處罰之危險
    ，而為偏頗之證言，又查無有刻意偏袒或誣陷任何一方之情
    形，且證人丁○○的證詞內容與聲請人2 人之陳述內容及前述
    證據資料，經過互核比對尚屬一致，所以證人丁○○的前述證
    詞，應可採信。
　㈣又丁○○於85年11月27日以買賣為登記原因取得前述房屋之所
    有權，嗣於99年8 月6 日以買賣為登記原因將前述房屋所有
    權移轉登記於聲請人甲○○，聲請人甲○○現為前述房屋之所有
    權人等等情形，有建物登記第一類謄本、地籍異動索引在卷
    可以佐證，而關於土地登記，係主管機關適用相關土地登記
    法令而辦理者，依高度蓋然性之經驗法則，其完成登記之內
    容通常可推認為真實，即所謂表現證明，因此，否認登記內
    容所示權利之人，應主張並證明該項登記內容係由於其他原
    因事實所作成，以排除前述經驗法則之適用（最高法院100 
    年度台上字第387 號判決參照）。本件相對人並未提出相關
    證據可以證明前述房屋之實際權利歸屬狀態有何反於前述登
    記內容之記載，故相對人辯稱前開房地為相對人所購置等語
    為不可採。
  ㈤而丁○○於97年5 月6 日代理相對人出售前述土地之事實，有
    不動產土地買賣預約契約書在卷可以佐證，可以相信為真實
    。又詳閱前述契約書中，也有記載「PS.右列土地買賣價款
    全數匯入太太丁○○帳戶無訛」之內容，並於其下有相對人之
    簽名及蓋章之情形，以及參酌證人丁○○之前述證詞，並考量
    相對人當時確實因車禍而受有嚴重傷勢，丁○○為相對人之配
    偶，綜合當時主、客觀情事，丁○○收受出售前述土地所得價
    金1,000,000 元以支付相對人之醫療費用，比較符合常情。
    至於相對人特別代理人辯稱前述土地之價金用於相對人醫療
    費用所剩款項，即做為聲請人2 人之扶養費部分，除了就其
    主張尚有剩餘款項部分沒有詳細說明並提出證據加以證明外
    ，也沒有提出任何積極、確切證據有證明相對人與丁○○間有
    就前述土地所得價金可作為子女扶養費使用之約定，因此，
    相對人特別代理人此部分辯解，亦非可採。
　㈥另參酌聲請人乙○○於前述離婚等事件到庭具結證稱：我跟我
    父親住到我國二、國三，之後就分開，我跟我父親住，我父
    親被二伯父帶回去，我父親喝酒後，會打母親，有時候我叫
    我父親，他都不理人，對我們還滿冷漠的，平日生活費都是
    媽媽去外面借錢，父親的錢不知道花到哪裡去，很少看他拿
    錢回來，從98年5 月我父親被接走後，父母就沒有住在一起
    ，我父親有時候沒事也會打我們，父親在89年間有故意將晚
    餐倒在地上要我們清洗乾淨，又故意把飯菜倒在地上，這事
    情發生1 、2 次，父親不會把收入交給我等語，有彰化地院
    100 年11月17日言詞辯論筆錄附於前述離婚等事件民事卷宗
    可以參考。故綜上證據資料，相對人於97年4 月8 日前，長
    期對於年幼之聲請人甲○○、乙○○均有未盡扶養義務之情形，
    可以認定，而相對人特別代理人又不能舉證證明前述期間有
    何未盡扶養義務之正當事由，因此，聲請人甲○○、乙○○此部
    分的主張，可以採信。
　㈦本件雖然可以認定相對人長期對於年幼之聲請人甲○○、乙○○
    有未盡扶養義務之情形屬實，惟參酌證人丁○○前述證述內容
    及聲請人乙○○於另案之供詞，可知聲請人甲○○、乙○○自出生
    後，仍有與相對人同住，甚至，相對人在80年以前仍有給付
    子女扶養費，直至相對人於97年4 月8 日發生車禍及於98年
    8 月被相對人之兄接走，可見聲請人2 人在前述期間確實有
    受相對人照顧、扶養。相對人扶養聲請人2 人部分固未周全
    ，但是相對人確實曾保護、扶養聲請人甲○○、乙○○之事實也
    無法完全加以抹滅，所以相對人對於聲請人2 人之生活及成
    長，仍有承擔部分之扶養責任而非毫無貢獻，如此就不符合
    上述民法第1118條之1 第2 項立法理由關於情節重大之例示
    內容，而難以認定相對人對於聲請人甲○○、乙○○所為已達到
    「情節重大」之程度。再者，相對人目前日常生活無法自理
    ，24小時需專人照護，現入住於○○護理之家，又相對人自10
    1 年8 月起領有身心障礙生活補助，於111年1月至12月每月
    核定3,772 元（曾於110 年12月30日註銷111年1月份之補助
    ）等等情形，有○○護理之家111 年2 月7 日函文、雲林縣政
    府111 年1 月11日函文及檢附之請領社會福利補助查詢結果
    、勞動部勞工保險局111 年1 月5 日保國三字第1111300050
    0 號函、彰化縣政府111 年1 月11日府社工助字第11100021
    72號函在卷可以證明，因此，依據相對人之需要，與聲請人
    甲○○、乙○○之前述經濟能力、財產及工作狀況、扶養人數及
    身分，並斟酌相對人照顧聲請人甲○○、乙○○之時間、相對人
    與聲請人甲○○、乙○○同住期間之情感及相處情形、相對人對
    於聲請人甲○○、乙○○前未盡扶養義務之情節、聲請人甲○○陳
    明願給付相對人扶養費5,000 元以及由聲請人乙○○陳明願給
    付相對人扶養費3,000 元等一切情狀，認由聲請人甲○○每月
    給付5,000 元予相對人，聲請人乙○○每月給付3,000 元予相
    對人，應屬公允合理。本院審酌上情，一併考量相對人雖然
    曾經照顧、保護過聲請人甲○○、乙○○，但是並未完善周全，
    且相對人與聲請人2 人親子關係薄弱，又參考聲請人表示同
    意由聲請人甲○○給付相對人扶養費5,000 元以及由聲請人乙○○給付相對人扶養費3,000 元等語在卷，認聲請人主張依據
    民法第1118條之1 第1 項之規定，請求減輕聲請人甲○○對於
    相對人丙○○之扶養義務為每月5,000 元，以及減輕聲請人乙○○對於相對人丙○○之扶養義務為每月3,000 元部分，為有理
    由，應予准許，因此裁定如主文第1、2 項所示。　
五、另法院減輕或免除扶養義務之確定裁判，乃向後發生效力，
    並無溯及既往之效力，因此於請求法院裁判減輕或免除扶養
    義務之前，扶養義務者仍應負扶養義務。申言之，請求法院
    減輕或免除扶養義務，乃屬扶養義務者之形成權，自法院予
    以免除或減輕確定時起，始發生扶養義務者，對受扶養權利
    者免除負扶養義務之法律效果。從而，聲請人聲請減輕或免
    除對相對人之扶養費用，應自本裁定確定之日起，向後發生
    效力，在此一併說明。
六、最後，家事非訟事件，除法律別有規定外，準用非訟事件法
    之規定，家事事件法第97條定有明文。又關於非訟事件標的
    金額或價額之計算及費用之徵收，非訟事件法未規定者，準
    用民事訴訟費用有關之規定，非訟事件法第19條亦有明文。
    而法院或審判長依法律規定，為當事人選任律師為特別代理
    人或訴訟代理人者，其律師之酬金由法院酌定之，民事訴訟
    法第77條之25第1 項復有明定。再者，「法院裁定律師酬金
    ，應斟酌案情之繁簡、訴訟之結果及律師之勤惰，於下列範
    圍內為之；但律師與當事人約定之酬金較低者，不得超過其
    約定：㈠、民事財產權之訴訟，於訴訟標的金額或價額3%以
    下；但最高不得逾500,000 元。㈡、民事非財產權之訴訟，
    不得逾150,000 元；數訴合併提起者，不得逾300,000 元；
    非財產權與財產權之訴訟合併提起者，不得逾500,000 元。
    」，亦為法院選任律師及第三審律師酬金核定支給標準第4 
    條第1 項所明定。本院前於111 年5 月20日、111年6 月17
    日裁定選任林宜慶律師為本件相對人之特別代理人，參酌財
    團法人法律扶助基金會法律扶助酬金計付辦法所定，扶助律
    師代理家事非訟程序之酬金為15,000元至20,000元之標準，
    並審酌林宜慶律師到庭陳述意見及聲請閱卷之次數、所提出
    書狀及其主張、陳述內容等等參與本件程序之程度等等一切
    情形，認酌定林宜慶律師擔任本件特別代理人之酬金以15,0
    00元為適當，另選任林宜慶律師擔任相對人特別代理人之報
    酬部分，既係聲請人聲請為相對人選任特別代理人，故特別
    代理人林宜慶律師之報酬應由聲請人分擔，因此裁定如主文
    第3 項所示。
七、依家事事件法第125 條第2 項、第104 條第3 項、第97條，
    非訟事件法第21條第2 項，民事訴訟法第78條之規定，裁定
    如主文。
中　　華　　民　　國　　111 　年　　8 　　月　　31　　日
                    家事法庭    法  官  潘雅惠
以上正本係照原本作成。
如不服本裁定應於送達後10日內向本院提出抗告狀，並繳納抗告
費新臺幣1,000 元。
中　　華　　民　　國　　111 　年　　8 　　月　　31　　日
　　　　　　　　　　　　　　　  書記官  鄭伊純